臺灣臺北地方法院刑事判決　　　　　　　95年度易字第1755號
公　訴　人　臺灣臺北地方法院檢察署檢察官
被　　　告　戊○○
　　　　　　己○○
　　　　　　庚○○
　　　　　　　　　　　號5樓
共　　　同
選任辯護人　杜英達律師
　　　　　　方文君律師
　　　　　　黃啟倫律師
上列被告因詐欺案件，經檢察官提起公訴（九十四年度偵字第六
六九一號、九十四年度偵續字第四四六號、九十四年度偵續一字
第五七號），本院判決如下：
    主  文
戊○○、己○○、庚○○均無罪。
    理  由
一、公訴意旨略以：被告戊○○擁有旗下今第、正第、達立、展
    望、居大等多家建設股份有限公司，號稱新第來亨建築集團
    ，負責土地開發、房屋規劃，被告己○○自民國八十四年一
    月起至九十二年六月三十日止擔任被告戊○○新第來亨集團
    內旗下正第建設股份有限公司行銷部總經理，負責集團內建
    案銷售，被告庚○○為專業房屋銷售人員，三人均從事房屋
    建築、銷售業已久，戊○○於八十年至八十五年間即開始首
    創規劃新第來亨系列，以「挑高」、「挑高四米二及六米」
    等夾層空間誘使消費者購買其興建之房屋，而衍生夾層、隔
    層之爭議，戊○○與旗下之今第、正第建設股份有限公司也
    因此遭消費者提出多起詐欺告訴，因彼時建築法規對此尚屬
    規範不明狀態，遲至八十六年十月十四日在建築業界會議共
    識下，內政部對此一營造規範以台（八六)內營字第八六八
    一一八五三號函：「建築物可在室內第二次施工『隔層』，
    與建築技術規則所定之『夾層』定義不同，裝修材料需與原
    來結構體不一，隔層之面積並不得超過樓板面積三分之一者
    ，即可興建『隔層』」發佈，戊○○及旗下公司也據此函釋
    ，提出作為主觀犯意欠缺之佐證，而在前開多起消費者提出
    詐欺告訴，均能獲得不起訴處分，是此挑高規範已為建築業
    者所遵循，被告戊○○、己○○及庚○○對此亦知之甚詳，
    但仍為牟取不法高額利益，利用建築規範之夾層、隔層定義
    對於消費者無法確切瞭解涵意、容易混淆之際，依舊在房屋
    規劃、推案與銷售上共同以「挑高三米六」、「夾層」等等
    空間變化想像廣告用語，隱瞞違法之夾層建築方式，誘使消
    費者購買房屋，消費者不僅在坪數單價上高出許多、購得夾
    層因不合法而有遭拆除危機，其行為如下：(一)被告戊○○所
    經營、被告己○○擔任行銷總經理之正第建設股份有限公司
    （下稱正第公司）於九十年間在臺北市○○○路○段一○五
    巷三號所推出之「新第來亨ＮＯ４９ＴＩＭＥ時代會館」（
    下稱「時代會館」）建案，其中二樓之五建築物夾層，並非
    合法隔層，係屬違章建築，業經臺北市政府工務局建築管理
    處（下稱臺北市建管處）於九十年八月六日以北市工建字第
    九○四○五七八六○○號函通知查報拆除在案，竟隱瞞上情
    ，復以載有「挑高三米六」等文字且搭配夾層屋圖片之廣告
    ，向購屋者即告訴人丁○○強調該屋內之夾層裝璜係屬合法
    ，致告訴人丁○○陷於錯誤，而願以每坪較高價格，於九十
    年十月二十日，以新臺幣（下同）一百六十五萬元（房屋價
    格）、四十萬元（裝潢費用即夾層施工費用）、三百八十五
    萬元（土地價格），合計總價五百九十萬元與被告戊○○之
    正第公司簽約購買夾層施工完畢之二樓之五房屋，登記坪數
    為十三點二一坪，嗣於九十二年六月十六日，告訴人丁○○
    接獲建管處來函通知欲拆除該屋內之夾層違建後，始知受騙
    。(二)被告戊○○所經營、被告己○○擔任行銷總經理之正第
    公司於九十年底在臺北市○○區○○路二段九二巷推出「新
    第來亨ＮＯ．５０仁愛Ｈｉ～Ｌｉ」預售屋（下稱「仁愛Ｈ
    ｉ～Ｌｉ」），以「令人嘆服的超級空間超越一般平面的設
    計、複合式的創意空間、讓生活更有魅力」等夾層圖片、廣
    告用語對外銷售，並因應地震後消費者之信心，並在廣告單
    內以「臺泥四○○○ＰＳＩ、全國唯一、不受九二一大地震
    波及毀損建築結構嚴謹、防震安全」等圖示、字樣，強調混
    凝土建料之高規格要求，由被告己○○擔任現場行銷總經理
    、被告庚○○擔任擔任現場預售屋解說銷售員，被告戊○○
    、己○○及庚○○明知夾層施作係屬一違法建築，仍基於意
    圖為自己不法所有之犯意聯絡，趁告訴人丙○○於九十一年
    二月二十二日參觀預售樣品屋之際，由被告己○○與庚○○
    在銷售廣告解說過程中，隱瞞違法夾層之事實，使告訴人丙○○對於可使用面積陷於錯誤，而於九十一年二月二十二日
    ，在上開預售屋現場，與被告庚○○簽立該預售屋Ａ棟五樓
    一戶及車位一個訂購單，房屋面積約為十六點五二坪（使用
    二十五點七六坪）、隨後在同年月二十六日告訴人丙○○與
    被告戊○○經營之正第公司以房屋總價四百六十五萬元簽訂
    房屋買賣契約書，而被告戊○○為節省建料成本支出，僅使
    用臺泥三○○○ＰＳＩ混凝土，而非廣告銷售時所稱臺泥四
    ○○○ＰＳＩ混凝土，影響購屋者對於房屋結構耐震度之信
    賴，嗣九十二年六月間，被告戊○○旗下公司因違法夾層遭
    報導，告訴人丙○○始知受騙，進而得知上情。(三)被告戊○○所經營之展望建設股份有限公司（下稱展望公司），在臺
    北市○○區○○段一小段第一八一號土地興建「金鑽新第新
    第來亨ＮＯ．５９日式精品小豪宅」（下稱「金鑽新第來亨
    日式小豪宅」），於九十一年以預售屋方式對外銷售，並以
    一加一等於二之不實夾層設計廣告及樣品屋為銷售手法，使
    辛○○誤信以為是合法建築，遂於民國九十一年九月間與被
    告戊○○之展望公司，就該建案Ｅ棟一樓房屋，以總價五百
    六十八萬元簽立房屋買賣契約書、與被告戊○○之妻即席中
    珍（另經臺灣臺北地方法院檢察署檢察官以九十四年度偵字
    第六六九一號為不起訴處分確定）就登記於席中珍名下之土
    地簽立土地買賣契約書，因告訴人辛○○事後得知夾層部分
    為違法建築，向售屋小姐甲○○反應後，甲○○以為同建案
    Ｇ棟五樓夾層有五米五高度，應屬合法夾層，而向告訴人辛○○遊說更換購買標的，辛○○遂於九十一年十二月二十四
    日再簽立房屋、土地買賣契約書，總價提高為六百二十八萬
    元，但夾層建築仍屬違法，始知受騙等語，因認被告戊○○
    、己○○、庚○○共同涉犯刑法第三百三十九條第一項之詐
    欺取財罪嫌。
二、按「犯罪事實應依證據認定之，無證據不得認定其犯罪事實
    ，又不能證明被告犯罪者，應諭知無罪之判決」，刑事訴訟
    法第一百五十四條第二項、第三百零一條第一項定有明文。
    又「認定犯罪事實所憑之證據，雖不以直接證據為限，間接
    證據亦包括在內，然而無論直接或間接證據，其為訴訟上之
    證明，須於通常一般之人均不致有所懷疑，而得確信其為真
    實之程度者，始得據為有罪之認定，倘其證明尚未達到此一
    程度，而有合理之懷疑存在、無從為有罪之確信時，自應為
    無罪之判決」，有最高法院七十六年臺上字第四九八六號判
    例可資參照。而「被害人所述被害情形如無瑕疵可指，而就
    其他方面調查又與事實相符，其供述始足據為判決之基礎；
    且自訴人之指訴，係以使被告受刑事訴追為目的，是其陳述
    是否與事實相符，仍應調查其他證據以資審認」，有最高法
    院三十二年上字第六五七號、五十二年台上字第一三○○號
    判例可資參照。再按「刑法第三百三十九條第一項詐欺罪之
    成立，以行為人確有施用詐術，又被害人確因而陷入錯誤而
    為財物交付者始屬之，若所用之方法不能認為詐術，亦不致
    使人陷入錯誤，即不構成該罪」，有最高法院八十五年度台
    上字第三一一號判決足參。
三、公訴人認被告戊○○、己○○、庚○○共同刑法第三百三十
    九條第一項之詐欺取財罪嫌，無非係以告訴人丁○○、丙○○、辛○○之指訴、證人乙○○於警詢中證詞、「時代會館
    」銷售宣傳廣告、告訴人丁○○所簽不動產買賣契約書（房
    屋）、告訴人丁○○所簽不動產買賣契約書（土地）、告訴
    人丁○○網路查詢中山區○○街附近房價表、臺北市建管處
    九十三年八月二十日北市工建查字第○九三六六二九三七○○號函、臺北市政府工務局九十二年六月十六日北市工建字
    第○九二五二五二二六○○號函、行政院公平交易委員會九
    十一年二月二十六日公參字第○九一○○○一七四六號函、
    「仁愛Ｈｉ～Ｌｉ」銷售宣傳廣告、告訴人丙○○所簽訂購
    單、告訴人丙○○所簽房屋買賣契約書、臺北市政府工務局
    八八建字第二一八號建造執照存根及附表、臺北市政府工務
    局八九建字第○四五號建造執照存根及附表、臺北市政府工
    務局九○建字第二九三號建造執照存根及附表、預拌混凝土
    品質保證書、建築工程勘驗報告書、九十二年十一月十三日
    告訴人丙○○與被告庚○○對話譯文及本院九十二年度訴字
    第五一七四號民事判決為其主要論據。訊據被告戊○○、己○○、庚○○均堅詞否認有何詐欺取財犯行，辯稱：本案所
    涉及夾層」買賣糾紛，實係市場供需所衍生，蓋臺北市○○
    地段，土地價格昂貴，消費者購屋資金有限，卻想有較大使
    用空間，僅能利用二次施工擴大房屋使用面積，新第來亨集
    團為因應層出不窮之夾層屋銷售糾紛，特別於建案推出前對
    銷售人員舉辦銷售講習，教育銷售人員應於推銷房屋時能讓
    客戶充分瞭解購屋後進行二次裝修、夾層施工日後可能招致
    處罰暨拆除之危險，並特別於契約條文內註明夾層施工日後
    可能遭拆除，且施作夾層所增加使用面積亦不列入房屋銷售
    面積，消費者得自行評估風險，並釐清買賣雙方責任，以避
    免日後再發生銷售糾紛，準此，被告戊○○等三人應無意圖
    為自己不法所有之犯意。告訴人丁○○向正第公司購買之「
    時代會館」二樓之五房屋，係裝潢完成之實品屋，依據告訴
    人丁○○所簽定之不動產買賣契約書及購屋臨時證明單可知
    ，告訴人丁○○所購買房屋僅十三點二一坪，該房屋之裝潢
    係告訴人丁○○額外以四十萬元承購，並不包含在房屋登記
    面積範圍內，縱正第公司銷售人員於銷售房屋當時疏未將臺
    北市建管處來函表示該房屋裝潢夾層係違建一事告知告訴人
    丁○○，惟告訴人丁○○係律師，為諳熟法律之專業人士，
    斷無可能誤認伊所承購房屋裝潢夾層係屬該建物之登記範圍
    ，亦無可能僅憑被告庚○○片面之詞，即認定正第公司保證
    該房屋裝潢夾層係合法建物，而同意承購該房屋，是告訴人
    丁○○所為指述並不可採，正第公司已依約將告訴人丁○○
    承購房屋連同裝潢夾層交其使用，縱該房屋裝潢夾層日後有
    遭拆除處罰之危險，亦係告訴人丁○○於承購當時所自願承
    擔，被告戊○○等人自無任何施用詐術可言。告訴人丙○○
    所承購「仁愛Ｈｉ～Ｌｉ」Ａ棟五樓房屋，主建物登記面積
    為十六點五二坪，告訴人丙○○所簽定訂購單雖註明「使用
    二五點七六坪」等字樣，然此係表示告訴人丙○○如參考樣
    品屋進行夾層裝修可使用面積將可達二五點七六坪，然被告
    庚○○於銷售房屋當時已明白告知告訴人丙○○，施作夾層
    係屬裝潢，並不屬於房屋登記面積，且不動產買賣契約內明
    文規定，交屋後如依照建議施作夾層，將來有遭拆除、處罰
    之風險，足認告訴人係自願承擔風險而同意承購該房屋，並
    無遭到詐騙，至正第公司於「仁愛Ｈｉ～Ｌｉ」廣告宣傳單
    內雖有加註「台泥四○○○ＰＳＩ」等字樣，僅係表示該建
    案將採用臺泥等大廠所生產預拌混凝土進行施作，並未保證
    將全部採用臺泥公司所生產四○○○ＰＳＩ預拌混凝土，蓋
    房屋之安全，並非以水泥強度為唯一考量，尚須考慮整體建
    築設計樓層、隔間及使用鋼筋型號、數量，互為計算，始能
    達成設計目的及安全性，告訴人丙○○雖指稱伊係受被告戊○○等人詐騙，誤以為該建案將採用臺泥四○○○ＰＳＩ水
    泥，始同意承購云云，惟查，告訴人丙○○自承伊並不清楚
    「四○○○ＰＳＩ」於建築結構工程上所代表之意義，焉有
    可能以之為承購房屋考量？況告訴人丙○○如認定正第公司
    使用預拌混凝土之強度係影響其購屋意願之重要關鍵，何以
    未特別載明於不動產買賣契約內？是告訴人丙○○所指遭被
    告戊○○等三人詐騙而承購該房屋一節，顯非事實。告訴人
    辛○○所購買「金鑽新第來亨日式小豪宅」Ｇ棟五樓房屋登
    記面積係八點八坪，並不包括施作夾層增加使用空間在內，
    此係買賣雙方於不動產買賣契約書內所明定，告訴人雖指稱
    伊係因銷售人員甲○○表示五樓樓高五米五，可合法施作夾
    層，因而同意承購該五樓房屋云云，惟查，告訴人辛○○原
    係購買同建案Ｅ棟一樓房屋，因故更換至Ｇ棟五樓，依該不
    動產買賣契約第二十四條之規定，告訴人辛○○顯已知悉該
    棟房屋日後所施作隔層裝修日後將有將遭拆除、處罰之危險
    ，仍同意更換購買五樓房屋，自應承擔其風險，斷不能以此
    認定告訴人辛○○係受被告戊○○等人詐騙而給付買賣價金
    ，本件告訴人丁○○等三人於承購房屋當時均已知悉所購買
    房屋登記面積並不包括施作夾層裝潢所增加使用空間，渠等
    所親自簽訂賣買契約亦清楚載明自行施作夾層日後有遭處罰
    、拆除之危險，需由購屋者自行承擔，自不得僅以該房屋內
    施作夾層日後有遭建管單位拆除處罰之危險，而認係受被告
    戊○○等人詐騙而交付買賣價金。
四、關於告訴人丁○○向新第公司購買「時代會館」二樓之五房
    屋部分：
  (一)告訴人丁○○於九十年十月二十日簽訂不動產買賣契約書，
    以房地連同裝潢總價共計五百九十萬元向被告戊○○所經營
    、被告己○○擔任行銷總經理之正第公司購買臺北市中山區
    ○○○路一段六五巷三號「時代會館」二樓之五，正第公司
    於告訴人丁○○給付全部價金五百九十萬元後，已將房屋連
    同土地持份移轉登記予告訴人丁○○，並將該房屋連同裝潢
    交付予告訴人丁○○使用收益等情，為告訴人丁○○及被告
    戊○○等人所不爭執，並有丁○○所簽訂不動產買賣契約書
    （土地）（見九十三年度偵續字第三○○號卷第十五至二十
    頁）、不動產買賣契約書（房屋）（見九十三年度偵續第三
    ○○號卷第一五○至一五二頁）、九十年十月十七日購屋臨
    時證明單（見九十三年度偵續字第三○○號卷第一五五頁）
    及九十年十月二十日購屋臨時證明單（見九十三年度偵續字
    第一五六頁）等資料附卷足憑。
  (二)告訴人丁○○雖於本院審理中指稱伊所購買「時代會館」二
    樓之五房屋係裝潢完成之實品屋，屋內裝潢夾層係屬違建，
    臺北市建管處早已於九十年八月六日以北市工建字第九○四
    ○五七八六○○號函查報拆除，被告戊○○竟隱瞞上情，刊
    登「挑高三米六，超效能三米六立體空間」等字樣搭配夾層
    裝潢照片之銷售廣告，並由現場銷售人員即被告庚○○向告
    訴人丁○○保證該夾層係合法裝潢，致使告訴人丁○○陷於
    錯誤，同意以顯然高於同路段房屋價格購買云云（見本院卷
    (二)第一二七一三○頁）。然查，告訴人丁○○於本院審理中
    明確證稱伊所支付四十萬元係購買該房屋內之裝潢（見本院
    卷(二)第一三三頁），而告訴人丁○○所簽訂不動產買賣契約
    書（土地）（見九十三年度偵續字第三○○號卷第十五至二
    十頁）、不動產買賣契約書（房屋）（見九十三年度偵續第
    三○○號卷第一五○至一五二頁）、九十年十月十七日購屋
    臨時證明單（見九十三年度偵續字第三○○號卷第一五五頁
    ）及九十年十月二十日購屋臨時證明單（見九十三年度偵續
    字第一五六頁）等資料亦清楚載明該建物登記面積十三點二
    一坪、四十萬元係屬「裝潢」費用，堪認被告戊○○等人辯
    稱告訴人丁○○以一百六十五萬元、三百八十五萬元之價格
    購買門牌號碼「時代會館」二樓之五面積十三點二一房屋連
    同其坐落土地，額外支付四十萬元購買該房屋內部裝潢等情
    應堪採信。
  (三)告訴人丁○○於本院審理中證稱所承購「時代會館」二樓之
    五內部裝潢夾層約占全部房屋面積三分之二，除客廳部分保
    留挑高，其餘部分均規劃房間使用，該房屋登記坪數並不包
    括夾層在內屬實（見本院卷(二)第一三五、一三六頁），堪認
    告訴人丁○○於承購前即已清楚知悉伊所承購房屋登記面積
    僅十三點二一坪，房屋內部裝潢夾層面積並不屬於登記坪數
    。告訴人丁○○雖於本院指稱伊前往該處參觀實品屋時，現
    場銷售人員即被告庚○○曾向伊保證五樓之二夾層係合法裝
    潢，伊事後接獲臺北市政府工務局九十二年六月十六日北市
    工建字第○九二五二五二二六○○號函始發現，該房屋裝潢
    夾層早經臺北市建管處於九十年八月六日以北市工建字第九
    ○四五七八六○○號函查報違建，並於九十二年七月八日勒
    令強制拆除云云，並有臺北市政府工務局九十二年六月十六
    日北市工建字第○九二五二五二二六○○號函（見九十三年
    度偵字第六一三○號卷第四五、四六頁）及臺北市建管處九
    十三年八月二十日北市工建字第○九三六六二九三七○○號
    函附違建查報資料（見九十三年度偵續第三○○號卷第一一
    四至一二三頁）在卷足憑，惟查，被告庚○○堅決否認曾向
    告訴人丁○○保證該房屋裝潢夾層之合法性，參以告訴人丁○○係執業律師，為諳熟法律之專業人士，對於夾層屋合法
    性之問題並非難以求證，而告訴人丁○○九十年十月十七日
    第一次前往看屋後，僅支付定金十萬元，並於購屋臨時證明
    單內註明保留解約權利（見九十三年度偵續字第三○○號卷
    第一五五頁），迄九十三年十月二十日始簽訂正式買賣契約
    ，顯有充分時間進行查證，且告訴人丁○○於承購房屋前已
    就內部裝潢夾層之合法性有所質疑，理應進行查證，或要求
    於買賣契約內註明，以求保障自身權益，焉有可能僅憑現場
    銷售人員一面之詞即誤認該夾層係屬合法，且未於契約明文
    約定正第公司保證期合法性即同意承購？至該房屋銷售宣傳
    廣告雖有「挑高三米六，超效能三米六立體空間」等字樣，
    並搭配夾層裝潢照片（見九十三年度偵字第六一三○號卷第
    四七、四八頁），然查，正第公司並未於該廣告內擔保夾層
    裝潢之合法性，是該廣告內容應僅係建商對於室內空間裝潢
    、多層利用之展示，且依一般交易觀念，廣告內容僅屬建議
    ，並非買賣之標的，告訴人丁○○所簽訂買賣契約既已載明
    房屋登記坪數為十三點二一坪，該房屋夾層係屬裝潢，房屋
    登記坪數並不包括夾層面積，實難僅以該廣告之文字及空間
    設計展示即認定，正第公司業已就該夾層之合法性提出擔保
    ，告訴人丁○○復無法提出任何證據證明正第公司銷售人員
    曾保證該房屋內部裝潢之合法性，自難僅憑告訴人丁○○單
    一指述即遽認告訴人丁○○係因被告庚○○保證內部夾層係
    合法裝潢，陷於錯誤而同意承購「時代會館」五樓之二房屋
    。
  (四)告訴人所承購「時代會館」五樓之二房屋內裝潢夾層雖經臺
    北市建管處於九十年八月六日以北市工建字第九○四五七八
    六○○號函查報違建，有臺北市建管處九十三年八月二十日
    北市工建字第○九三六六二九三七○○號函附違建查報資料
    附卷足憑（見九十三年度偵續第三○○號卷第一一四至一二
    三頁），惟查，告訴人丁○○所簽訂不動產買賣契約書載明
    該夾層係屬裝潢，且未將夾層面積計入房屋登記坪數，堪認
    告訴人王淑娟於承購當時時業已知悉該房屋內裝潢夾層應係
    事後增設，非屬該建物之原始設計，蓋該夾層如係屬合法建
    物，正第公司大可將之列入登記坪數，俾以提高售屋之總價
    ，焉會改以裝潢費用名目向告訴人收取四十萬元？而建築物
    除經主管機關核准興建部分，其他建築或改建部分是否屬於
    應申請准許興建而未經申請之違建，為所有國民所應查知事
    項，況告訴人丁○○為執業律師，依其法律專業知識，並無
    任何查證困難，縱正第公司銷售人員於推銷該房屋時未主動
    將夾層裝潢業經臺北市建管處查報違建一事告知告訴人丁○○，然被告庚○○等人既未積極向告訴人丁○○保證該夾層
    之合法性，即難以渠等未為告知之消極行為遽認告訴人丁○○係受詐騙而同意承購，況告訴人丁○○於締約之初就該夾
    層是否合法已有質疑，猶未本於專業知識積極求證，即遽以
    訂約，顯然甘冒風險，難認有陷於錯誤之可言。綜上難認被
    告戊○○等人有何意圖為自己不法所有而施用詐術之不法行
    為，自難以刑法第三百三十九條第一項之詐欺取財罪相繩。
五、關於告訴人丙○○向新第公司購買「仁愛Ｈｉ～Ｌｉ」Ａ棟
    五樓停車位一個部分：
  (一)告訴人丙○○於九十一年二月二十二日簽訂「屋買賣契約書
    」及訂購單，以房地總價一千三百萬元、停車位二百五十萬
    元向正第公司購買「仁愛Ｈｉ～Ｌｉ」Ａ棟五樓一戶連同停
    車位一個，告訴人丙○○陸續付款共計三百四十四萬元，又
    嗣後於九十二年七月二十一日、同年八月十三日、同年八月
    十五日以中研院郵局第二六四號、第二七四號、第四一六號
    存證信函通知正第公司解除上揭房屋買賣契約，並請求返還
    價金三百四十四萬元，此為告訴人丙○○與被告戊○○等三
    人所不爭執，並有告訴人丙○○所簽訂九十一年二月二十二
    日訂購單（見九十三年度他字第一五九九號卷第六六頁）、
    房屋買賣契約書（見九十三年度他字第一五九九號卷第六八
    至八八頁）及中研院郵局第二六四號、第二七四號、第四一
    六號存證信函（見九十三年度他字第一五九九號卷第八九至
    九四頁）附卷足憑。
  (二)告訴人丙○○於本院審理中雖指稱被告己○○、庚○○向依
    保證「仁愛Ｈｉ～Ｌｉ」Ａ棟五樓係合法夾層屋，且正第公
    司該建案銷售廣告內強調將採用臺泥四○○○ＰＳＩ混凝土
    ，伊始同意承購，詎事後發覺於該房屋內興建夾層係屬違建
    ，有遭受拆除、處罰之危險，且正第公司偷工減料，僅使用
    臺泥三○○○ＰＳＩ混凝土，而認係受被告戊○○等人共同
    詐欺等語（見本院卷(二)第一三七至一四三頁）。惟查，被告
    庚○○、己○○均否認曾向告訴人丙○○保證該房屋興建夾
    層之合法性，且查，告訴人丙○○所簽訂房屋買賣契約第二
    條明確記載房屋面積共計九五點七七平方公尺（即十六點五
    二坪）（見九十三年度他字第一五九九號卷第六九頁），亦
    未將夾層繪入契約後附五樓平面圖（見九十三年度他字第七
    七頁），該契約第二十四條第二項復明白約定：「買方認知
    了解賣方銷售人員於銷售工地告知或依買方詢問所提供有關
    二次施工違法之危險與可能，惟買方願自負其風險與責任，
    絕不因此向賣方請求退戶或為其他任何之請求」（見九十三
    年度他字第一五九九號卷第七六頁），是任何人依該契約之
    記載即可清楚知悉該建物於申請建築許可時並無規劃夾層設
    計，如欲達到訂購單所加註二十五坪使用空間，需事後自行
    興建夾層，然不計入房屋登記面積，堪認正第公司並未於該
    房屋契約書內隱瞞夾層係屬違法之訊息，告訴人丙○○如對
    此有所懷疑，且認興建夾層之合法性於買賣房屋交易上確實
    重要，理應會再行查證，或要求銷售人員於買賣契約內註明
    以求保障自身權益，焉有可能僅憑被告庚○○、己○○片面
    之詞即採信於該房屋內興建夾層保證合法，按賣賣契約乃雙
    方履約之最基本依據，告訴人丙○○所簽訂買賣契約既已清
    楚揭露夾層非屬建物原始設計，購屋者如欲擴大房屋使用空
    間，需自行增建夾層，正第公司並不擔保該夾層之合法性，
    即難僅憑告訴人所為上揭指述即遽採為不利被告戊○○等三
    人。
  (三)至正第公司於「仁愛Ｈｉ～Ｌｉ」銷售宣傳廣告雖採用「令
    人嘆服的超級空間超越一般平面的設計、複合式的創意空間
    、讓生活更有魅力」用語，並搭配夾層裝潢圖片（見九十三
    年度他字第一五九九號卷第四四至六五頁），然觀諸告訴人
    丙○○所簽訂房屋買賣契約書並未將夾層面積計入銷售房屋
    面積，且無正第公司應為告訴人丙○○施作夾層之約定，該
    契約所附五樓平面圖亦無夾層裝潢之標示，堪認正第公司於
    該房屋銷售宣傳廣告之文字及圖片，僅係說明挑空空間，可
    運用裝潢巧思，讓空間更有變化，告訴人丙○○應可明確知
    悉此室內裝潢之多層利用，並非買賣之標的，且在一般交易
    觀念上，此廣告內容純屬建議，而非買賣契約內容，尚難以
    此即認定正第公司向告訴人丙○○擔保興建夾層之合法性；
    且查，該房屋買賣契約書第二十四條第三項業已載明「本契
    約銷售工地現場所提供有關之宣傳、廣告文件、資料、樣品
    屋及其創意空間隔層之裝潢，買方完全認知了解，僅供買賣
    雙方於銷售時之參考，並非本買賣合約內容之一部份，其如
    有出入，一切均以買賣契約為準，買方絕不據此請求退戶或
    其他一切請求。」（見九十三年度他字第一五九九號卷第七
    六頁），按消費者於購屋之前，本應詳閱買賣契約，以維自
    身權益，告訴人丙○○自陳任職中央研究院，以其學經歷自
    無不解契約內容之理；且其證稱於締約前曾邀同其母同至被
    告等公司與總工程師大久保洋三會談，足見其慎重，衡情應
    無忽視契約條款之理，其於審理中證稱未細看契約內容云云
    ，顯悖常情，尚不足採；況縱其未細看契約內容，亦屬個人
    疏忽，應由其承擔，難執此謂被告等有施用詐術之情，是正
    第公司既已於契約中明確載明有關夾層二次施工違法之危險
    ，並明文約定銷售廣告並非買賣合約內容之一部，自難僅以
    正第公司有於房屋銷售宣傳廣告中為夾層空間設計展示即遽
    認係施用詐術。
  (四)正第公司雖於「仁愛Ｈｉ～Ｌｉ」銷售宣傳廣告上使用「全
    國唯一，不受九二一大地震波及毀損建築結構嚴謹，防震安
    全」等字樣，並刊登「臺泥四○○○ＰＳＩ」等圖片，惟查
    ，告訴人丙○○所簽訂買賣契約第七條第二項業已載明「有
    關主要建材、設備及其廠牌、規格或等級詳如建材設備表」
    （見九十三年度他字第一五九九號卷第七十頁），而建材與
    設備表清楚記載「本大樓結構，係由電腦程式精密計算，並
    專業技師審核，採用２８００ＫＧ／ＣＭ，４２００ＫＧ／
    ＣＭ高拉力鋼筋，和國內最大預拌混凝土廠臺泥、亞泥所生
    產高強度混凝土，無論其承重、抗壓、抗震、防火、防颱均
    符合內政部頒佈之建築技術規則及中國國家標準ＣＮＳ規定
    」（見九十三年度他字第一五九九號卷第八二頁），並未於
    買賣契約內載明保證採用臺泥四○○○ＰＳＩ混泥土，參以
    該房屋買賣契約書第二十四條第三項復已載明「本契約銷售
    工地現場所提供有關之宣傳、廣告文件、資料、樣品屋及其
    創意空間隔層之裝潢，買方完全認知了解，僅供買賣雙方於
    銷售時之參考，並非本買賣合約內容之一部份，其如有出入
    ，一切均以買賣契約為準，買方絕不據此請求退戶或其他一
    切請求。」（見九十三年度他字第一五九九號卷第七六頁）
    ，實難僅以銷售宣傳廣告即認定被告戊○○等人保證該建案
    將全數採用臺泥四○○○ＰＳＩ混凝土，況告訴人丙○○如
    認該建物所使用預拌混凝土強度係其決定購買該房屋之重要
    因素，何以未要求於房屋買賣契約內明確記載「應使用臺泥
    四○○○ＰＳＩ混凝土」之字樣，是告訴人丙○○上揭指述
    ，是否可採，饒有探求餘地。再查，告訴人丙○○於本院審
    理中坦承伊並不具備建築專業知識，就四○○○ＰＳＩ於建
    築結構工程上所代表意義並不清楚等情明確（見本院卷(二)第
    一四四頁），而房屋建築結構安全，並非以水泥強度為唯一
    考量，尚須考慮整體建築設計樓層、隔間及使用鋼筋型號、
    數量，互為計算，始能達成設計目的及安全性，業經證人即
    厚生工程顧問有限公司材料實驗室人員壬○○於本院證述明
    確（見本院卷(二)第二○○頁），且「仁愛Ｈｉ～Ｌｉ」於進
    造過程中經監造人現地實施勘驗檢查，該建物主要構造所使
    用材料、強度均符合建築技術規則，業經本院依職權向臺北
    市建管處查證屬實，有臺北市建管處九十五年十一月二日北
    市都建施字第○九五七一一九九五○○號函附相關工程勘驗
    檢查資料附卷足憑（見本院卷(一)第二一○至三二五頁），綜
    上，實難僅以告訴人丙○○上揭指訴及「仁愛Ｈｉ～Ｌｉ」
    銷售宣傳廣即認定被告戊○○等三人對告訴人丙○○有施用
    詐術之不法行為。
六、關於告訴人辛○○向展望公司購買「金鑽新第來亨日式小豪
    宅」Ｇ棟五樓部分：
  (一)告訴人辛○○於九十一年十二月二十四日簽訂「房屋買賣契
    約書」，以總價六百二十八萬元向被告戊○○所經營展望公
    司購買「金鑽新第來亨日式小豪宅」Ｇ棟五樓房屋，告訴人
    辛○○於陸續支付價金一百七十九萬元，通知展望公司撤銷
    該房屋買賣契約，並對該公司提起民事訴訟，請求返還全數
    價金一百七十九萬元，雙方嗣後達成民事和解等情，為告訴
    人辛○○及被告戊○○所不爭執，並有告訴人辛○○於九十
    一年十二月二十四日所簽訂房屋買賣契約書（見他字第六八
    八三號卷第三至三七頁）、土地買賣契約書（見九十三年度
    他字第六八八三號卷第二六至三八頁）、本院九十二年度訴
    字第五一七四號民事判決（見九十三年度他字第六八八三號
    卷第三九至七五頁）及告訴人辛○○九十四年一月十三日刑
    事陳報狀（見九十四年度偵字第六六九一號卷第八頁）在卷
    足證。
  (二)告訴人辛○○於本院審理中雖指稱伊原係購買「金鑽新第來
    亨日式小豪宅」Ｅ棟一樓房屋，室內設計師表示該建物係三
    米六夾層屋，並不合法，遂向向展望公司銷售人員甲○○要
    求換屋，因甲○○再三保證Ｇ棟五樓房屋樓高五米五，可興
    建合法夾層，遂同意以總價六百二十八萬元變更購買「金鑽
    新第來亨日式小豪宅」Ｇ棟五樓房屋，並陸續支付價金一百
    七十九萬元云云（見本院卷(二)第一五一至一五四頁）；惟查
    ，證人即展望建設銷售人員甲○○於本院結證稱伊從未向告
    訴人辛○○保證Ｇ棟五樓房屋可興建合法夾層，告訴人辛○○於簽約承購同建案Ｅ棟棟一樓房屋時，展望公司已將買賣
    契約契約交付予告訴人辛○○，該買賣契約已載明展望公司
    並不保證房屋夾層之合法性，是告訴人辛○○於簽約承購Ｇ
    棟五樓房屋前，已清楚知悉於該建物興建夾層有遭拆除及處
    罰之危險等情（見本院卷(二)第一八六至一八九頁），且查，
    告訴人辛○○所簽訂房屋買賣契約第二條明確記載房屋面積
    共計二十九點零九平方公尺（即八點八坪）（見九十三年度
    他字第六八三三號卷第八頁），並未將夾層面積計入房屋登
    記面積，該房屋買賣契約第二十四條第二項復明白約定：「
    「買方認知了解賣方銷售人員於銷售工地告知或依買方詢問
    所提供有關二次施工（含格層裝修）違規使用之建議，書面
    資料，如買方交屋後依該建議實作，其將來均有被拆除、處
    罰之危險與可能，惟買方願自負其風險與責任，絕不因此向
    賣方請求退戶或為其他任何之請求，另買方了解如有格層裝
    修者，其格層增加之使用面積並不列入銷售面積」（見九十
    三年度他字第六八三三號卷第二三頁），是任何人依該契約
    之記載即可清楚知悉該建物於申請建築許可時並無規劃夾層
    設計，如欲興建夾層擴增使用空間，需事後自行興建夾層，
    然不計入房屋登記面積，堪認展望公司並未於該房屋契約書
    內隱瞞夾層係屬違法之訊息。又告訴人辛○○於本院審理中
    自承於承購Ｇ棟五樓房屋前，已簽約購買同建案Ｅ棟一樓房
    屋，並將該房屋買賣契約攜回保存，事後要求更換房屋（見
    本院卷(二)第一八九頁），而告訴人辛○○購買Ｅ棟一樓、Ｇ
    棟五樓所簽訂之房屋買賣契約均係定型化契約書，約定條款
    之內容完全一致，堪認告訴人辛○○應已清楚知悉上揭規定
    ，況告訴人辛○○指稱室內設計師已告知夾層屋並非合法，
    是告訴人辛○○如認夾層之合法性確實重要，理應會再行查
    證，或要求銷售人員於買賣契約內註明以求保障自身權益，
    焉有可能僅憑銷售人員甲○○片面之詞即採信於該房屋內興
    建夾層保證合法，而告訴人辛○○於換屋前又豈有未再向其
    室內設計師徵詢夾層合法與否之理。按賣賣契約乃雙方履約
    之最基本依據，告訴人辛○○所簽訂房屋買賣契約既未將興
    建夾層面積計入房屋登記面積，且清楚揭露夾層非屬建物原
    始設計，購屋者如欲擴大房屋使用空間，需自行增建夾層，
    並承擔遭拆除、處罰之危險，展望公司並不擔保該夾層之合
    法性，應認展望公司已明確告知告訴人辛○○有關夾層二次
    施工違罰之危險，告訴人辛○○猶同意更換購買Ｇ棟五樓房
    屋，即應依約承擔日後自行興建夾層之風險，尚難僅憑該建
    物日後施作夾層有遭建管單位處罰、拆除之危險，即認定被
    告戊○○有對被告辛○○施用詐術之不法行為，綜上，實即
    難僅憑告訴人辛○○所為上揭指述即遽採為不利被告戊○○
    之認定。
七、綜上，公訴人所提證據，不足為被告戊○○、己○○、庚○○共同詐欺取財之積極證明，所指出證明之方法，亦無從說
    服本院形成被告戊○○等三人有罪之心證，此外查無其他積
    極事證足認被告戊○○等三人有共同詐欺取財之犯行，不能
    證明被告戊○○等三人犯罪，參以首開規定，自應諭知無罪
    之判決。
據上論斷，應依刑事訴訟法第三百零一條第一項，判決如主文。
本案經檢察官黃珮瑜到庭執行職務
中　　華　　民　　國　　96　　年　　4 　　月　　12　　日
　　　　　　　　　刑事第十四庭  審判長法　官  宋松璟
                                      法  官  孫萍萍
                                      法  官　李家慧
以上正本證明與原本無異。
如不服本判決，應於判決送達後10日內，向本院提出上訴狀。
　　　　　　　　　　　　　　　　      書記官　楊文祥
中　　華　　民　　國　　96　　年　　4　 　月　　13　　日
